【裁判字號】    89,抗,114
【裁判日期】    890424
【裁判案由】    保護管束
【裁判全文】
臺灣高等法院刑事裁定                      八十九年度抗字第一一四號
    抗  告  人
    即  受刑人  甲○○
右抗告人因違反麻醉藥品管理條例等案件，經檢察官聲請假釋中付保護管束，不服臺
灣桃園地方法院八十九年度聲字第一九九號裁定，提起抗告，本院裁定如左：
    主  文
原裁定撤銷，發回臺灣桃園地方法院。
    理  由
一、臺灣桃園地方法院檢察署檢察官聲請意旨略如附件聲請書。
二、原審駁回檢察官所為受刑人於假釋中付保護管束之聲請，其理由以：按修正前刑
    法第七十七條第一項固規定「受徒刑之執行而有悛悔之實據者，．．．有期徒刑
    逾三分之一後，由監獄長官報請法務部，得許假釋出獄。．．．」（按被告係於
    八十六年一月卅日入監執行，自應適用此一修正前之規定）。然被告在為法院判
    處罪刑之時，法院均已針對其犯罪之動機、手段、所生危害及犯後態度等一切情
    狀，詳為參酌，以為量處刑度之實際指標，經觀諸卷附之本院八十四年度訴字第
    一七四六號判決，被告即受刑人甲○○於連續販賣安非他命予巫茂林後，非惟不
    知悔悟，反翻異其在警訊中之自白，而在本院辯稱僅係幫巫茂林調貨云云，惟本
    院參酌證人巫茂林之證詞及警訊筆錄暨情況證據始對其做有罪之判斷，嗣其上訴
    台灣高等法院，該院亦以八十五年度上訴字第九三七號判決駁回被告之上訴，此
    有本院上開號數之判決及臺灣桃園地方法院檢察署刑案資料查註紀錄表各一紙在
    卷可稽，被告既犯販毒重罪，猶矢口否認犯行，且其在上開販毒案件中又為累犯
    ，則法務部於核准監獄長官所聲請被告之假釋方案時，更應謹慎為之，從嚴審核
    。又本件獄方究係根據何種科學實證，證明被告確已有「悛悔之實據」？獄方有
    無委請心理學、社會學、犯罪學諸專家參與評估過程並做成詳細紀錄？抑或僅委
    諸獄方一、二位所謂「教誨師」之評估或根據獄方一、二次之「獄方幹部」之所
    謂「評估會議」之結論（該種會議往往在短時間內即通過在監獄服刑之多位不同
    刑種之受刑人之假釋聲請案，殊無任何科學實證之可言），即報請法務部核准？
    獄方如確有委請心理學、社會學、犯罪學諸專家參與評估過程並做成詳細紀錄，
    則該紀錄何在？何不一併呈報本院審核？再查假釋制度係針對受刑人中確有「悛
    悔」之實據者實施，其制度絕非係每一受刑人得均霑其露，此猶非一犯罪人在判
    刑確定後，口中聲稱「我悔罪，你原諒」，即得輕易認定其有何「悛悔」之「實
    據」；且假釋制度因係以行政機關職權審核認定，而有實質上縮短已經司法機關
    判刑確定受刑人之刑期之作用，其實施猶須謹慎，亦因此，受刑人以服滿其刑期
    為原則，假釋出監毋寧僅為例外規定（非謂服有期徒刑逾三分之一者當然即得假
    釋），當然須「從嚴審核」，以免失去刑罰之創設目的，因之，如一國家之受刑
    人之「假釋率高於服刑期滿率」，則該國之假釋制度顯已流於浮濫，即有檢討之
    必要。法務部每每以受刑人服滿刑法所規定之最低得假釋之刑度後，即草草核准
    受刑人之假釋案，並欲藉此解決監獄人滿為患之窘境（欲解決此一窘境何不積極
    興建新之監獄，否則善良守法之納稅人所繳交之稅賦究用去何處？），根本已失
    國家設刑處罰並藉資矯正犯罪人之良法美意！此種作為，殊屬積非成是，本院期
    期以為不可！綜上，假釋雖為法務部之職權，然聲請人既依法向本院聲請假釋付
    保護管束，本院即不得做為行政機關之橡皮圖章，而草率核准本件聲請，至徒然
    浪費國家保護管束之觀護資源（毫無悛悔之意之重刑受刑人亦絕非付保護管束即
    得杜絕其再犯罪）等語，駁回檢察官聲請假釋中付保護管束。
三、原審裁定理由，雖非無見。惟抗告意旨略以：按刑法第九十三條第二項明文：「
    假釋出獄者，在假釋中付保護管束」。假釋後之受刑人仍須交付保護管束，以約
    束、監督其行為，因受刑人之假釋係由執行機關核定後始呈報法務部審核，至於
    監獄是否徹底執行考核與法律所賦予法院裁定保護管束之職權，並無抵觸，本件
    由檢察官向管轄之法院聲請裁定交付保護管束，原審法院裁定聲請駁回，即已違
    背上開法律等語。
四、經查：檢察官於為本件聲請時，所提出於原審法院之八十九年度執聲字第一五０
    號卷宗內之聲請書，雖未附具任何足資法院據為審核是否悛悔之資料，致原審法
    院無從明瞭受刑人是否確有「悛悔」之情形。然原審法院仍得向行刑之臺灣桃園
    監獄調閱相關教化資料，俾供審酌判斷之依據。況本件受刑人乃刑期六月以上之
    受刑人，依監獄行刑法第二十條第一項規定，適用累進處遇，又累進處遇至第一
    級或第二級，為假釋之前提要件，此觀諸行刑累進處遇條例第七十五條、第七十
    六條規定自明。而依行刑累進處遇條例第六十五條第二項規定，累進處遇審查會
    既負責就受刑人之個性、心身狀況、境遇、經歷、教育程度、人格、成績及其分
    類、編級與進級、降級等事項加以審查，並得直接向受刑人考詢；且累進處遇審
    查會之審查意見取決於多數，則其經過觀察、測驗、輔導、判斷過程，以多數決
    所作成之考評結果，非僅足為累進處遇之客觀依據，亦不失為判斷受刑人是否確
    有「悛悔」之實據。故原審法院未向獄方調閱相關教化資料，查明受刑人是否確
    有「悛悔」之實據，即逕以本件聲請未附具供法院審核之相關資料為由，駁回檢
    察官所為受刑人假釋中付保護管束之聲請，似嫌速斷。綜上所陳，原裁定既有前
    述可議之處，抗告人執以指摘原裁定不當，即為有理由，自應由本院將原裁定撤
    銷，發回臺灣桃園地方法院更為適法之裁定。
據上論斷，依刑事訴訟法第四百十三條，裁定如主文。
中    華    民    國    八十九    年      四        月      二十四      日
                          臺灣高等法院刑事第二十二庭
                              審判長法  官  許  正  順
                                    法  官  林  文  舟
                                    法  官  胡  方新
右正本證明與原本無異。
不得抗告。
                                    書記官  秦  慧  榮
中    華    民    國    八十九    年      四        月      二十六      日


司法院資訊處製作；財團法人民間司法改革基金會備份。
